【裁判字號】    95,台上,4248
【裁判日期】    950803
【裁判案由】    違反毒品危害防制條例
【裁判全文】
最高法院刑事判決            九十五年度台上字第四二四八號
    上  訴  人  甲○○
                        號（另案於台灣台南監獄執行）
上列上訴人因違反毒品危害防制條例案件，不服台灣高等法院台
南分院中華民國九十五年四月二十日第二審更審判決（九十四年
度上更(一)字第六三五號，起訴案號：台灣台南地方法院檢察署九
十三年度營偵字第二二九號），提起上訴，本院判決如下：
    主  文
原判決撤銷，發回台灣高等法院台南分院。
    理  由
本件原判決撤銷第一審科刑之判決，改判仍依民國九十四年二月
二日修正，自九十五年七月一日施行前之刑法第五十六條規定，
論處上訴人甲○○連續販賣第一級毒品罪刑（處有期徒刑十三年
），固非無見。
惟查：一、本件原判決事實認定：上訴人「自九十二年七月間起
，至九十二年十一月五日止，以每包新台幣（下同）一千元價格
，在台南縣新營市○○路日盛銀行前，連續販賣予沈二南五次、
徐佩君四十次」（原判決正本第一頁），於理由欄乙、一(二)說明
：「證人沈二南於警、偵訊證稱：『我第一次係於九十二年十月
十七日下午三時許，向被告購買的，前後共向被告購買過四、五
次』等語……被告於偵訊時亦坦承：『沈二南自九十二年十月起
至九十二年十一月五日止，每次向我購買一千元海洛因，均是約
在日盛銀行附近，共販賣四、五次』等語……核與卷附0000
000000號行動電話通聯紀錄顯示，九十二年十月十七日…
…有三通來自0000000000號行動電話撥入紀錄；及於
九十二年十月十八日有二通、九十二年十月廿日有三通、九十二
年十一月五日有二通……九十二年十月十七日、九十二年十月十
八日、九十二年十月廿日、九十二年十一月五日等四日，均有二
次以上通話紀錄，可資判斷該等日期，確有為毒品交易……從而
，依證人沈二南證詞及卷附0000000000號行動電話監
察摘要譯文表暨通聯紀錄可知，被告自九十二年十月十七日起，
至九十二年十一月五日止，總共販賣第一級毒品海洛因予證人沈
二南共五次，每次一千元」（原判決正本第三頁至第四頁）。依
上開理由，關於交易海洛因次數，上訴人及沈二南均稱係四、五
次，並未確定係五次，而原判決似依通聯紀錄認定，二人係於九
十二年十月十七日、同月十八日、同月廿日、同年十一月五日等
四日有為毒品交易，倘屬非虛，則如何認定上訴人與沈二南係於
上開四日內交易五次，而非每日交易一次共四次？原判決未詳為
說明其理由，又就上訴人販賣予沈二南五次，原判決亦未說明其
所憑之證據，竟遽認上訴人係販賣五次予沈二南，有判決理由不
備之違誤。二、原判決於理由欄乙、一(三)說明：「證人徐佩君於
警詢供稱：『我第一次是於九十二年七月份起，向被告購買的，
購買地點，係在新營市○○路日盛銀行前，每日購買一至二次，
前後共向他購買過約一二０次，每次購買新台幣一千元海洛因一
小包……』等語，核與卷附0000000000、00000
00000號通聯紀錄顯示，自九十二年十月九日起，至九十二
年十一月六日止，除九十二年十月廿二、廿四、廿五、廿六日等
四日，無通聯紀錄外，其餘每日均有來自證人徐佩君使用000
0000000、0000000000號撥入紀錄，除九十二
年十月十五、廿九、卅一日及九十二年十一月五、六日共五日，
僅有一通外，其餘每日均有二通以上通話紀錄，……足徵證人徐
佩君供稱：向被告購買海洛因及每日購買一至二次，每次一小包
海洛因一千元等情，合於真實，堪可採信。至證人沈佩君供稱，
自九十二年七月間起，即向被告購買海洛因等情，因無證據可資
佐證該部分證詞為真，自難僅憑證人徐佩君該項供詞，即遽為被
告不利認定。……依證人沈佩君警詢供述及卷附0000000
000號監察摘要譯文表暨通聯紀錄可知，被告自九十二年十月
九日起，至九十二年十一月四日止，每日交易二次，共販賣第一
級毒品海洛因予證人沈佩君共四十次，每次一千元」（原判決正
本第五頁）；依上開理由，原判決認徐佩君係自九十二年十月九
日開始向上訴人購買海洛因，並非自同年七月間起，與其事實認
定上訴人係自九十二年七月間起即販賣海洛因予徐佩君，已有不
符，且上開理由先認定自九十二年十月九日起至同年十一月六日
止，除其中有九日，或二人無通聯紀錄，或僅通聯一次，應無交
易外，其餘均有交易，但嗣又認上訴人係自九十二年十月九日起
至同年十一月四日止每日交易二次計四十次，就最後交易日期，
前後認定亦有不符，均有判決理由矛盾之違法。三、毒品危害防
制條例第十九條第一項規定犯第四條之罪，其供犯罪所用之財物
沒收之，係指直接供犯罪所用者而言，與刑法第三十八條第一項
第二款規定供犯罪預備之物，係指供將來犯罪預備之物者迥然不
同。本件扣案之夾鏈袋五十個，雖可供包裝毒品之用，如尚未使
用，依一般社會經驗，尚可作為其他物品包裝之用，充其量應祇
係供犯罪預備之物，只能依刑法第三十八條第一項第二款規定宣
告沒收。原判決認扣案之夾鏈袋五十個係上訴人供販賣第一級毒
品所用之物，並未說明其所憑之證據及論斷之理由，遽依毒品危
害防制條例第十九條第一項規定沒收（原判決正本第九頁），亦
有適用法則不當之違誤。綜上，應認原判決仍有撤銷發回之原因
。原判決理由欄丙、不另諭知無罪部分，基於審判不可分原則，
應一併發回。
據上論結，應依刑事訴訟法第三百九十七條、第四百零一條，判
決如主文。
中    華    民    國  九十五  年    八    月    三    日
                      最高法院刑事第十二庭
                          審判長法官  林  永  茂
                                法官  洪  文  章
                                法官  蘇  振  堂
                                法官  蕭  仰  歸
                                法官  陳  東  誥
      本件正本證明與原本無異
                                      書  記  官
中    華    民    國  九十五  年    八    月    九    日
                                                    ｍ


司法院資訊處製作；財團法人民間司法改革基金會備份。
